【裁判字號】    95,司,688
【裁判日期】    951229
【裁判案由】    選任臨時管理人
【裁判全文】
臺灣臺北地方法院民事裁定               95年度司字第688號
聲  請  人  戊○○
相  對  人  飛鷹航太股份有限公司
臨時管理人  乙○○
            丁○○
            甲○○
上列聲請人聲請臨時管理人之解任事件，本院裁定如下：
    主  文
聲請駁回。
聲請程序費用由聲請人負擔。
    理  由
一、按董事會不為或不能行使職權，致公司有受損害之虞時，法
    院因利害關係人或檢察官之聲請，得選任一人以上之臨時管
    理人，代行董事長及董事會之職權，但不得為不利於公司之
    行為；另法人之董事一人、數人或全體不能或怠於行使職權
    ，或對於法人之事務有自身利害關係，致法人有受損害之虞
    時，法院因主管機關、檢察官或利害關係人之聲請，得選任
    臨時董事代行其職權，但不得為不利於法人之行為，公司法
    第208條之1、非訟事件法第64條第1項分別定有明文。是公
    司或法人臨時管理人之選任，係以保障公司或法人不因董事
    會不為或不能行使職權，抑或全部董事均無法行使職權而有
    遭受損害之虞而設，其選任自應以公司或法人之最佳利益為
    考量。
二、本件聲請意旨略以：
    第三人丙○○依據公司法第208條之1，向法院聲請飛鷹航太
    股份有限公司之臨時管理人（本院95年司字第580號）經駁
    回後，提起抗告（本院95年抗字第134號）；抗告程序中，
    本院准許選任乙○○、丁○○、甲○○為臨時管理人。
    因飛鷹公司之少數股東資潤投資有限公司依公司法第173條
    第4項規定，報經主管機關許可後，於95 年5月29日自行召
    及飛鷹公司臨時股東會，選出新任董事及監察人在案，並經
    全體董事選任聲請人為董事長，現相對人已無董事會不能行
    使職權之情形，請求撤銷原選任臨時管理人之裁定。
三、經查：
    本件飛鷹公司少數股東資潤投資有限公司請求召開臨時股東
    會，雖有台北市政府函准依公司法第173條第4項規定召開臨
    時股東會，惟公司法第171條規定：股東會除本法另有規定
    外，由董事會召集之。雖第173條第4項規定：董事因股份轉
    讓或其他理由，致董事會不為召集或不能召集股東會時，得
    由持有已發行股份總數百分之三以上股份之股東，報經主管
    機關許可，自行召集。
    惟本件臨時管理人分任董事長及董事，並無因股份轉讓或其
    他理由致董事會不為召集或不能召集股東會之情形，本案仍
    應回歸公司法第171條規定，由本院選任之臨時管理人所組
    成之董事會召開股東會，始為合法。故聲請人是否遵循合法
    程序被選任為董事長非無爭執，且臨時管理人乙○○亦陳報
    正循訴訟程序處理中。本件為非訟事件，是公司法為處理公
    司因無適當之董事會執行職務，而設臨時管理人之制度，並
    非以臨時管理人之制度對抗依法選任之董事會，更非在臨時
    管理人就任下，不循臨時管理人召開董事會、股東會之程序
    ，另選任董事長對抗法院所選任之臨時管理人。
    既然雙方之爭執已有更嚴謹之訴訟程序之進行可資釐清，本
    院自無透過非訟程序，另行解任臨時管理人，製造困擾之必
    要。聲請人經選任為董事長之程序容有爭議，請求撤銷前開
    本院94年度抗字第134號裁定所選任之臨時管理人，自有未
    當，聲請人所請自屬無據，應予駁回。
四、依非訟事件法第二十一條二項、民事訴訟法第九十五條、第
    七十八條，裁定如主文。
中    華    民    國    95    年    12    月    29    日
                  民事第五庭    法  官  陳心弘
以上正本係照原本作成
如對本裁定抗告須於裁定送達後10日內向本院提出抗告狀，並繳
納抗告費新臺幣1,000元
中    華    民    國    95    年    12    月    29    日
                                書記官  許博為


司法院資訊處製作；財團法人民間司法改革基金會備份。
